臺灣臺北地方法院民事判決 
                                  110年度婚字第189號
原  告  即
反請求相對人  乙○○


訴訟代理人    張國璽律師
複代理人      黃筑瑄律師
被  告  即  
反請求聲請人  丙○○  
訴訟代理人    陳一銘律師
複  代理人    黃敬穎律師
訴訟代理人    白友桂律師
上列當事人間請求離婚等事件，於民國111年10月3日言詞辯論終
結，本院判決如下：
    主      文
一、准兩造離婚。
二、兩造所生未成年子女丁○○（民國000年0月00日生、身分證
    統一編號：Z000000000）之權利義務行使或負擔，由兩造共
    同任之。於未成年子女丁○○就讀國中前由原告甲○○擔任主要
    照顧者；自丁○○就讀國中起至成年日止由被告丙○○擔任主要
    照顧者；原告甲○○於丁○○國小畢業後應協助丁○○至臺北就讀
    國中。
三、被告丙○○、原告甲○○於非照顧期間得各依附表二所示之時間
    及方式，與未成年子女丁○○為會面交往，兩造並應遵守如附
    表二所示之規則。 
四、被告丙○○應自本件判決確定翌日起至未成年子女丁○○就
    讀國中前，按月於每月5日前給付甲○○關於未成年子女丁○○
    之扶養費新臺幣一萬五千元，前開定期金給付遲誤1期履行
    者，其後之6期(含遲誤該期)視為已到期。
五、訴訟費用由兩造各負擔二分之一。
六、原告甲○○其餘之訴駁回。
七、反請求聲請人丙○○之反請求駁回。
    事實及理由
甲、程序事項
    按數家事訴訟事件，或家事訴訟事件及家事非訟事件請求之
    基礎事實相牽連者，得向就其中一家事訴訟事件有管轄權之
    少年及家事法院合併請求，不受民事訴訟法第53條及第248
    條規定之限制；前項情形，得於第一審或第二審言詞辯論終
    結前為請求之變更、追加或為反請求；法院就前條第1項至
    第3項所定得合併請求、變更、追加或反請求之數宗事件，
    應合併審理、合併裁判；家事事件法第41條第1、2項、第42
    條第1項前段定有明文。本件原告甲○○（下稱甲○○）起訴請
    求離婚、酌定未成年子女親權之行使負擔、未成年子女扶養
    費等事件，被告丙○○（下稱丙○○）於民國110年9月27日具狀
    提出反請求：甲○○應交付未成年子女丁○○予丙○○等事項；經
    核兩造合併請求及反請求之家事訴訟事件及家事非訟事件，
    皆係兩造因婚姻及親子關係所生之家事紛爭，其請求之基礎
    事實相牽連，與首揭規定相符，應予准許，並合併審理、裁
    判。
乙、實體事項
壹、本訴部分
一、甲○○方面：　　
  ㈠聲明：
　　⒈准甲○○與丙○○離婚。
　　⒉兩造所生未成年子女丁○○之權利義務行使或負擔，由甲○○
      單獨任之。
　　⒊丙○○與未成年子女丁○○會面交往之方式及期間如聲請調解
      狀附表所示。
　　⒋丙○○應自本件判決確定翌日起至未成年子女丁○○成年時止
      ，按月於每月5日前給付甲○○關於未成年子女丁○○之扶養
      費新臺幣(下同)22,000元，前開定期金給付遲誤1期履行
      者，其後之6期(含遲誤該期)視為已到期。　
  ㈡陳述：
　  ⒈甲○○得依民法第1052條第2項之規定請求與丙○○離婚：
　　  ⑴兩造於105年10月31日結婚(原證1)，育有未成年子女丁○○（000年0月生）。因甲○○之工作地點位於新竹、丙○○
        之工作地點位於新北市新店區，兩造便將丁○○委託丙○○
        之父母照顧，並與丙○○之父母同住，兩造於休假時再接
        回丁○○同住照顧。惟因丙○○之父母對於丁○○之教養方式
        較多溺愛或放任，丙○○消極不出面與父母溝通協調丁○○
        之照顧及管教方式；嗣甲○○調回臺北市内湖區工作，並
        與丙○○溝通將丁○○自丙○○之父母處接回與兩造一起同住
        照顧，然丙○○竟以平日上班那麼累，由其父母照顧即可
        而拒絕，甲○○歷經半年之溝通，丙○○仍堅持己意，不願
        意將丁○○接回同住，丙○○也無積極謀取與原告經營婚姻
        生活之意願。又甲○○發現丁○○疑似有語言發展遲緩及情
        緒之問題，與丙○○溝通要帶丁○○至醫療院所評估及進行
        早療，但丙○○卻以丁○○長大應該就自己會好，不需要評
        估和早療理由推卻。丙○○與甲○○對丁○○之教養理念、方
        式有所不同，造成在溝通上屢屢出現爭論，業已影響兩
        造情感，難以持續婚姻。
　　  ⑵107年9月間，甲○○提出將丁○○帶回宜蘭由甲○○之母照顧
        ，經丙○○及丙○○之父母應允之。甲○○因希冀與丁○○有多
        相處及照顧之時間，自108年1月起與丙○○分居，與未成
        年子女丁○○同住於宜蘭娘家，甲○○平日上班通勤往返臺
        北宜蘭，並由甲○○與娘家母親輪流照顧丁○○。嗣經甲○○
        事後帶丁○○至羅東聖母醫院兒童發展聯合評估中心進行
        評估及經羅東聖母醫院診斷丁○○有「言語及語言發展障
        礙症、發展性協調障礙、構音異常」等症狀（原證4)。
　　  ⑶甲○○甫與丙○○分居後，非無就兩造之婚姻再進行努
　　　　力，於108年1月8日前後，甲○○曾邀丙○○一同進行婚姻
        心理諮商，希望試著改善雙方長期溝通不良之窘境，,
        然丙○○卻表示：「看誰出的錢（意思似為若是被告出錢
        ，其就不想去諮商），反正我覺得花這諮商沒啥用」（
        原證9)，109年10月11日當甲○○向丙○○說：「我們不是
        沒努力過，真的是因為想法、價值觀和對孩子之教育理
        念實在差異太大，我們一直以來都無法溝通，你總是對
        我冷暴力，把溝通協調的管道關起來，連我建議去婚姻
        諮商你都是拒絕的，我實在不知道要如何處理我們之間
        的距離」，然丙○○卻回覆：「錯都推給對方，然後兩手
        一攤說是無心經營？你的邏輯完全有問題，婚姻諮商若
        是有用，那些諮商師就都不會離婚了…」（參原證8)，
        甲○○實已就兩造之婚姻進行努力，然長久以來遭丙○○冷
        漠、不解決婚姻問題之態度，著實令甲○○心灰意冷。
　　　⑷承上，甲○○與丙○○之個性、價值觀顯然不同，且對
　　　　丁○○教養觀念亦截然不同，而丙○○對於甲○○有利於丁○○
        之方案都採較為消極或拒絕溝通之方式，甲○○幾經溝通
        均無法與丙○○達成共識，亦無法磨合，兩造時常爭吵，
        且兩造自108年1月迄今，已分居3年之久，彼此除了因
        丙○○要探視丁○○偶有碰面或透過通訊軟體溝通外（但多
        數也是跟甲○○之母親連繫），雙方已長期未曾交流，形
        同陌路，已無情感，兩造對於彼此之生活情況已然不瞭
        解。又丙○○每每於探視丁○○之時間不如己意時，便對甲○○惡言相向，甚且彼此價值觀、生活方式、溝通方式等
        實有極大差異，兩造顯已無法互信、互愛、互諒、相互
        協力以共同保持婚姻生活之圓滿與幸福，核與夫妻以共
        同生活、同甘共苦、共創幸福家庭生活之本質相悖，堪
        認兩造間之婚姻已生破綻而無回復之希望，有不能維持
        婚姻之重大事由，且就上開離婚事由觀之，丙○○可歸責
        性之程度較高，爰依民法第1052條第2項規定請求與丙○○離婚。
  　⒉兩造未成年子女丁○○之權利義務行使或負擔，由甲○○
　　  單獨任之，應屬適當：
  　  ⑴未成年子女丁○○有「言語及語言發展障礙症、發展性
　　　  協調障礙、構音異常」等症狀，經醫師評估須門診追蹤
        及進行職能治療與語言治療（參原證2、3、4)，108年7
        月開始，一個禮拜兩次，由甲○○或甲○○母親陪同至羅東
        聖母醫院進行職能與語言治療迄今已近3年（原證5），
        後續亦須持續治療，且丁○○目前在羅東育霖幼兒園就讀
        ，對於羅東聖母醫院之治療環境、治療師、幼兒園上學
        之環境、老師及同學都非常熟悉，而未成年子女丁○○之
        症狀也因治療具有成效，生活表現逐步穩定，若輕易變
        動丁○○至臺北生活或於臺北之醫療院所進行治療，對丁○○並非最佳利益。
　　  ⑵由上述，未成年子女丁○○之權利義務行使負擔，由乙○○
        單獨任之，應屬適當。甲○○並一併提出丙○○會
　　　  面交往方案如聲請調解狀附表1所示。 
　  ⒊丙○○每月負擔未成年子女扶養費22,000元應屬適當：
　　  兩造未成年子女丁○○目前生活起居位於宜蘭縣，依據行政
      院主計總處公告之「平均每人月消費支出-按區域別分」
      統計表所示，宜蘭縣108年度平均每人每月消費支出21,70
      7元（行政院主計處目前僅公布到108年，原證6)，而消費
      支出年年攀升，此為社會常態經驗，是以，110年之每人
      每月消費支出應會比108年為高，又丁○○之健保費、醫療
      保險費都係由原告支出（原證7)，且考量丁○○尚須持續不
      斷進行職能治療與語言治療之醫療費用，參酌丙○○為博士
      畢業，任職於臺北市南港區之○○○○○區工作，月薪7萬5千
      元，薪水較高於甲○○，名下亦有存款200萬、股票（參鈞
      院囑託映晟社會工作師事務所之社工訪視調查報告第3頁
      ），由丙○○負擔未年子女扶養費用每個月22,000元，應屬
      適當。
二、丙○○答辯方面：　　　
  ㈠聲明：甲○○之訴駁回。
  ㈡陳述：
　  ⒈兩造並無民法第1052條第2項所稱「難以維持婚姻」之情形
      ；退萬步言之，縱認有之(註：此為假設，丙○○仍否認)，
      丙○○之有責程度亦未高於甲○○，故甲○○請求裁判兩造離婚
      亦無理由：
　　  ⑴丙○○並無拒絕接回丁○○親自照顧之情事，而是體恤
　　　  甲○○，打算先遷居至內湖，俟兩人無庸耗費過多通勤時
        間，住所穩定可給予小孩更安定的生活環境後，再將丁○○接回；且已於107年9月依計畫遷居至內湖，但甲○○不
        滿意內湖之居所，以致在尚未將丁○○接回同住，甲○○即
        要求將丁○○送至宜蘭由甲○○父母照顧。
　　  ⑵丙○○一開始未接受甲○○立即讓丁○○接受早療評估
　　　　之建議，亦不足以為構成民法第1052條第2項之離婚事
　　　　由：
　　　  丁○○於107年10月約1歲半以前係居住臺北，平日由丙○○
        父母照顧，當甲○○表示丁○○語言發展遲緩情緒障礙等問
        題時，丙○○依自己之成長經驗以及對小孩的觀察，不過
        表達小孩年幼尚無需過早擔心，可再觀察一陣子，或許
        之後發展即可與一般常人無異，無立即就醫進行評估之
        迫切性等意見，並未偏離社會通常經驗，亦未傷害子女
        身心發展，實難因此即謂丙○○就兩人婚姻關係難以維持
        有可歸責事由。況甲○○在107年10月將丁○○送回宜蘭，
        直至108年6月間丁○○已2歲3個月後，才帶丁○○至醫院進
        行兒童身心發展評估，顯然甲○○亦不認為在丁○○1歲多
        期間，有迫切進行身心發展評估及早期療育的必要，丙○○更從未阻止或妨礙甲○○帶丁○○至醫院進行身心發展評
        估及早期療育，本件調解期間，丙○○亦多次表達同意讓
        丁○○接受早期療育即可為證(詳鈞院卷第95頁及101頁)
        。
　　  ⑶甲○○起訴離婚之事實主要僅係其個人「主觀上」認為
　　　  丙○○不能配合其對子女照顧教養方式，而非丙○○就兩人
        之婚姻關係有任何不負責任或重大缺失，顯見本件雙方
        並無民法第1052條第2項所稱「難以維持婚姻」之情形
        ，甲○○依民法第1052條第2項規定訴請裁判離婚云云，
        自屬無據。　
　　  ⑷丙○○於婚姻關係中，已盡力滿足甲○○之要求，乙○○不滿
        意丙○○父母照顧教養小孩方式，丙○○仍盡力說服父母同
        意送小孩回宜蘭由甲○○父母照顧，甲○○方可於107年10
        月間順利先將丁○○送回宜蘭居住，不料甲○○將小孩送回
        宜蘭2個月之後，在未與丙○○討論之情形下，突然自行
        搬回宜蘭居住。而丙○○委屈求全配合甲○○，於工作之餘
        利用週末假日至宜蘭探視2人，同時仍繼續計畫在臺北
        市內湖區置產，希望在住所安定後，能接回甲○○及丁○○
        回到臺北共同生活。但甲○○不久即逐漸開始以各種藉口
        妨礙丙○○探望未成年子女丁○○，或故意在週末安排丁○○
        與其家人出遊，並稱不便讓丙○○同行，妨礙丙○○與丁○○
        會面交往，再據以限制丙○○探視之次數及相處時間，以
        致丙○○在調解期間已無法每週均得探視及陪伴未成年子
        女丁○○，更無法於隔週將丁○○帶回臺北過夜，嚴重妨礙
        丙○○親權之行使以及與未成年子女丁○○之相處（參鈞院
        卷第101頁及104頁調解紀錄表記載）。丙○○至宜蘭探視
        小孩或接回臺北時，甲○○均拒絕與丙○○一同陪伴小孩或
        返回臺北，丙○○委屈求全，竟成為甲○○口中兩人分居已
        3年半，未曾交流，形同陌路，已無感情的離婚事由，
        實為丙○○始料未及，甲○○以照顧小孩為藉口未與丙○○商
        量以致造成兩人分居之事實，但甲○○竟稱此均為丙○○之
        過錯及責任，一味卸責於丙○○，丙○○實難甘服。
　  ⒉甲○○請求未成年子女丁○○之親權由甲○○單獨行使，
　　　更屬無據：
　　  ⑴丙○○並無任何不適任行使親權之情事，甲○○以丁○○已在宜蘭接受早期療育為由，主張應由甲○○獨任親權
        云云，而未完整考量兒童成長及發展各方面需求，完全
        本末倒置，反而突顯未成年子女丁○○之親權不宜單獨由
        甲○○行使。
　　　⑵丙○○主張應由兩造共同行使對未成年子女丁○○之親
　　　  權，且考量甲○○已有阻撓丙○○探視未成年子女之具體作
        為，及甲○○對丙○○之否定態度，確實不宜由甲○○單獨行
        使親權：
　      ①甲○○的工作地點在臺北(南港），每日需通勤往返
　　　　  臺北、宜蘭兩地，根本無法獨力照顧丁○○，因此丁○○
          的主要照顧者實際上是甲○○母親，但隔代教養並非良
          策，甲○○母親無法取代父母的角色，既然兩造都在臺
          北工作，讓未成年子女丁○○在臺北生活，才能讓兩造
          共同協力照顧。
　      ②且甲○○不諱言預計在丁○○進入高中後，讓丁○○至臺北
          接受教育(見鈞院卷第74、75頁），既然遲早要到臺
          北讀書，提早熟悉臺北的環境顯然更有利丁○○的學習
          成長。
　      ③此外，依甲○○家庭訪視報告記載，甲○○及其家人
　　　　  常在丁○○面前否定丙○○，形塑丙○○在丁○○心理的負面
          形象(見鈞院卷第74頁），影響丙○○和丁○○的感情，
          意圖破壞丙○○與丁○○之親子關係，顯非對子女教養之
          適當方式，且對丁○○之身心健康恐生不利影響及頻添
          其心理壓力。
     ⑶綜上述，甲○○請求未成年子女丁○○之親權由甲○○
　     單獨行使，顯與兩造子女最佳利益不符，為求丁○○之最
       佳利益，並考量友善父母原則則，宜由兩造共同行使對
       丁○○之親權，若由甲○○單獨行使絕非妥適，勢將剝奪丙○○關愛、陪伴丁○○成長之機會。
   ⒊關於未成年子女丁○○之扶養費：
　　 丙○○可親自照顧未成年子女丁○○，甲○○請求丙○○每月給付
     關於丁○○扶養費用22,000元亦無必要，且丙○○至今仍持續
     依照兩造共同居住時之協議，定期提撥每月
　　 15,000元至甲○○名義之金融機構帳戶，作為供丁○○使用之
     基金，本件按月另行給付固定金額扶養費之請求，即屬無
     據而應予駁回。　
貳、反請求部分：
一、聲請人丙○○方面：　　　　　
  ㈠聲明：甲○○應交付未成年子女丁○○予丙○○，甲○○得依反請求
    聲請狀附表所示之時間、方式與丁○○會面交往。
  ㈡陳述：甲○○應將丁○○交付予丙○○。甲○○將丁○○安置於宜蘭，
    對於正值需要父母陪伴之4歲孩童而言，絕非適宜之照顧方
    式，相較於甲○○屢屢限制、拒絕丙○○探視陪伴丁○○，丙○○所
    提方案不僅允許甲○○每月4個週末均能將丁○○接回宜蘭，且
    平日均可自由前往丁○○住所與丁○○會面交往，寒暑假及特殊
    節日均有增加探視、過夜及出遊之天數(詳聲請人前呈附表
    ），遠較甲○○所提交往會面方案更為友善，且能讓丁○○與兩
    造相處的時間機會更為均等，平等享有兩造家庭的關愛，故
    甲○○應交付丁○○予丙○○，與丙○○共同行使對丁○○之親權，並
    依丙○○所提會面交往方案之時間、方式與丁○○會面交往。
二、甲○○反請求答辯方面：　　　
  ㈠聲明：丙○○之反請求駁回
  ㈡陳述：反請求之答辯理由均援引本訴甲○○主張未成年子女丁○○權利義務行使或負擔應由甲○○單獨任之之理由。
參、兩造不爭執事項與爭執要點：
一、兩造不爭執事項：
  ㈠兩造於105年10月31日結婚，育有未成年子女丁○○（男、
　　000年0月00生）。婚後因甲○○之工作地點位於新竹，丙○○之
    工作地點位於新北市新店區，兩造便將未成年子女丁○○委託
    丙○○之父母照顧，並與丙○○之父母同住，兩造於休假時再接
    回丁○○同住照顧。
　㈡107年間，甲○○職務異動調回臺北市內湖區任職，兩造居住於
    新北市新店區丙○○婚前購買之自有住宅，嗣丙○○工作地點調
    至臺北市南港區，兩造分別於南港區及內湖區工作，並在南
    港區租屋居住。
　㈢107年9月間，甲○○認為丙○○之父母對於丁○○照顧之方式較為
    放任順從，對丁○○身心發展恐有不利，便提出由甲○○將丁○○
    送回宜蘭由甲○○母親照顧，經丙○○及丙○○之父母應允之，甲○○於107年10月間將丁○○送回宜蘭。嗣甲○○以希望與丁○○有
    多相處及照顧之時間為由，於107年12月底自行搬回宜蘭，
    與丁○○同住於宜蘭娘家，自108年1月1日起與丙○○分居迄今
    。
二、兩造爭執要點
　㈠本訴部分：
　　⒈甲○○依民法第1052條第2項請求與丙○○離婚，有無理由？
　  ⒉對於兩造所生未成年子女丁○○權利義務之行使負擔，應由
      何人任之，較符合未成年子女之利益？
　  ⒊甲○○請求丙○○自本件判決確定翌日起至未成年子女丁○○成
      年時止，按月於每月5日前給付甲○○關於未成年
　　  子女丁○○之扶養費新臺幣(下同)22,000元，前開定期金
　　  給付遲誤1期履行者，其後之6期(含遲誤該期)視為已到期
　　  ，有無理由？　　
　  ⒋丙○○與未成年子女丁○○會面交往之方式及期間，是否適當
      ？
　㈡反請求部分：
　　丙○○反請求甲○○交付未成年子女丁○○予丙○○，有無
　　理由？　　
肆、本院之判斷：
一、離婚部分：
　㈠按有民法第1052條第1項以外之重大事由，難以維持婚姻者
    ，夫妻之一方得請求離婚，但其事由應由夫妻之一方負責者
    ，僅他方得請求離婚；民法第1052條第1項第5款、第2項定
    有明文；至於是否有民法第1052條第2項難以維持婚姻之重
    大事由，判斷標準為婚姻是否已生破綻而無回復之希望，此
    不可由原告已喪失維持婚姻意欲之主觀面加以認定，而應依
    客觀的標準，即難以維持婚姻之事實，是否已達倘處於同一
    境況，任何人均將喪失維持婚姻希望之程度以決之（最高法
    院87年度台上字第1304號判決參照）。又婚姻為兩性為永續
    經營共同生活而結合構成之夫妻共同生活體，此共同生活體
    ，不但立即成為一「家」，甚且在將來應負起保護養育其子
    女之義務。為謀夫妻相愛，夫妻共同生活體之幸福運營，自
    須一家和好，夫妻互相以誠相待，且因婚姻關係成立，夫妻
    須營共同生活，夫妻雙方即互負有同居之義務，此為民法第
    1001條所明定，更為婚姻本質之當然效果。是同居義務既為
    婚姻關係之本質的義務，故在婚姻關係存續中應一直繼續存
    在，倘夫妻間無正當理由，而事實上處於分居之狀態，自與
    婚姻關係之本質有悖，如分居繼續達一定時限，依社會通念
    認其時間非短時，自堪認此一分居事實對夫妻婚姻關係產生
    重大之嫌隙，而可認屬重大事由。
　㈡甲○○雖主張兩造對丁○○之教養理念、方式有所不同，造成在
    溝通上屢屢出現爭論等情，惟兩造既來自不同之家庭與成長
    環境，個性與價值觀念亦有不同，關於子女保護教養事項之
    方式不同，彼此間難免會有所衝突，兩造應本於誠摯互愛之
    情感基礎，理性溝通協調。丙○○就其父母對丁○○之教養方式
    較多溺愛或放任，消極不出面與父母溝通協調，又對於甲○○
    表示希望將丁○○帶回與兩造同住照顧，及甲○○發現丁○○疑似
    發展遲緩、情緒問題而與丙○○溝通要帶丁○○至醫療院所評估
    及進行早療等情，丙○○雖有不同看法而採較消極態度，惟於
    甲○○提出將丁○○帶回宜蘭由甲○○之母照顧時，丙○○仍積極協
    調取得丙○○父母之同意，可見丙○○並非全無溝通作為，實難
    因教養理念、方法不同遽認丙○○無維持婚姻之意願，原告此
    部分主張之情事，尚難認已構成離婚之重大事由。　
  ㈢現代婚姻制度係以夫妻個人之結合為目的，以謀夫妻共同生
　　活之幸福為本旨。本件不論未成年子女丁○○由丙○○之父母或
    甲○○之母協助照顧，均僅是暫時狀態，於兩造準備好時帶回
    丁○○一家三口同住，乃是夫妻共營婚姻及家庭所必然。甲○○
    於107年10月將丁○○帶回宜蘭由其母照顧後，於107年12月底
    以陪伴及照顧丁○○為由搬回宜蘭娘家居住，固情有可原，然
    甲○○未與丙○○商議，即自行搬回宜蘭娘家，造成兩造長期分
    居之事實，甲○○自有可歸責之處。
　㈣兩造自108年1月1日起分居迄今已逾3年，兩造分居初期，丙○○於假日常至宜蘭探視甲○○及丁○○，於109年12月至
　　110年6月期間，甲○○及甲○○之母確有多次以帶丁○○出遊為由
    拒絕丙○○與丁○○會面交往之情狀，有丙○○提出之通訊截圖可
    參（見本院卷一第485-503頁），兩造因此迭生爭執、衝突
    ，久而久之，隨著衝突之增加，影響兩造感情逐漸淡薄，兩
    造除因丁○○之會面交往事宜為聯繫，及不斷衝突爭執外，已
    無夫妻間之溝通及互動，上開事由之發生、擴大、終致無可
    回復，兩造間就夫妻關係應存之基本生活與相互照顧扶持、
    互信、互愛之對待義務，已不存在，則本件婚姻已生嚴重破
    綻，並已達於任何人處於同一情境，均將喪失繼續維持婚姻
    意願之程度，堪認確有難以維持婚姻之重大事由存在。
　㈤綜合上情，併參甲○○提出離婚調解後，丙○○於假日仍前往宜
    蘭探視丁○○並居住宜蘭，積極謀求維繫婚姻之意願及作為，
    然甲○○已無維持婚姻之意願，堅決表示不願再與丙○○繼續共
    同生活之決意，拒絕與丙○○修復婚姻破綻，是經比較衡量兩
    造之有責程度後，應認甲○○之可歸責性大於丙○○，本件甲○○
    依據民法第1052條第2項規定向責任較輕之丙○○請求離婚，
    於法尚有不合。惟丙○○於最後言詞辯論期日表示同意離婚，
    但不同意甲○○主張之事實等語（見本院卷四第444頁言詞辯
    論筆錄），是丙○○既同意離婚，可認兩造已有離婚之合意，
    爰判決如主文第1項所示。
二、酌定未成年子女權利義務之行使或負擔部分：
  ㈠按夫妻離婚者，對於未成年子女權利義務之行使或負擔，依
    協議由一方或雙方共同任之。未為協議或協議不成者，法院
    得依夫妻之一方、主管機關、社會福利機構或其他利害關係
    人之請求或依職權酌定之。又法院為前項裁判時，應依子女
    之最佳利益，審酌一切情狀，參考社工人員之訪視報告，尤
    應注意左列事項：㈠子女之年齡、性別、人數及健康情形。㈡
    子女之意願及人格發展之需要。㈢父母之年齡、職業、品行
    、健康情形、經濟能力及生活狀況。㈣父母保護教養子女之
    意願及態度。㈤父母子女間或未成年子女與其他共同生活之
    人間之感情狀況。㈥父母之一方是否有妨礙他方對未成年子
    女權利義務行使負擔之行為。㈦各族群之傳統習俗、文化及
    價值觀；前項子女最佳利益之審酌，法院除得參考社工人員
    之訪視報告或家事調查官之調查報告外，並得依囑託警察機
    關、稅捐機關、金融機構、學校及其他有關機關、團體或具
    有相關專業知識之適當人士就特定事項調查之結果認定之；
    民法第1055條第1 項、第1055條之1定有明文。次按就有關
    未成年子女權利義務之行使或負擔事件，未成年子女雖非當
    事人，法院為未成年子女之最佳利益，於必要時，亦得依父
    母、未成年子女、主管機關、社會福利機構或其他利害關係
    人之聲請或依職權為未成年子女選任程序監理人；家事事件
    法第109條規定甚明。
  ㈡查兩造之未成年子女丁○○係000年0 月00日生，有戶籍資料在
    卷可稽，本院既判決准兩造離婚，則甲○○請求酌定關於未成
    年子女丁○○之親權人，於法核無不合。
  ㈢本院囑託映晟社會工作師事務所訪視丙○○，經綜合評估：丙○○親權能力、親權意願、親職時間、照護環境、教育規劃等
    事項，建議引導父母進行具體教養計畫之會商，共同照顧未
    成年子女等情，有社工訪視調查報告在卷可參（見本院卷一
    51-56頁）；並囑託社團法人宜蘭縣溫馨家庭促進協會訪視
    甲○○及未成年子女丁○○，經綜合評估：甲○○親權能力、親權
    意願、親職時間、照護環境、教育規劃等事項，評估甲○○並
    無不適任親權人情形，以其依附關係和其家人及不變動兒少
    原則，由甲○○擔任兒少主要照顧者，對兒少發展較有利等情
    ，有未成年人監護權調查訪視評估報告可參（見本院卷一第
    69-75頁）。
  ㈣又本院為未成年子女丁○○之利益，依家事事件法第109條規定
    選任乙○○教授為未成年子女丁○○之程序監理人，經程序監理
    人分別與兩造、兩造之家屬、未成年子女丁○○等人進行訪談
    ，並觀察丁○○與兩造、家人之相處互動等情形後，綜合考量
    之具體建議略以：建議未來為共同監護權，而由林女擔任主
    要照顧者；切實執行 父親兩周一次探視權，若輪到單月五
    周則雙方應各多輪一個周末；○○小學之中低年級盡量減少變
    動，以在羅東上課為主；雙方家庭應重視其ADHD問題，認真
    執行ADHD復健之具體方案；雙方共同負擔所有孩子費用，增
    加友善父母行為；盡速解決婚姻爭執，劉男應加強親子互動
    品質等情（詳細總結、理由及建議參報告書），有程序監理
    人報告書在卷可參（見本院卷三第131-204頁）。
　㈤程序監理人已與未成年子女丁○○會談，瞭解丁○○受監護意願
    ，並於綜合三方意見及其他訪視所得之相關資訊等，向本院
    提出程序監理人報告書，參酌丁○○向程序監理人表示「最希
    望羅東阿嬤、媽媽、爸爸、還有我4個人住在一起；但是希
    望爸爸一早就出去上班，然後媽媽也趕快去上班，留下我和
    阿嬤就好了」等語（見本院卷三第179頁），可見未成年子
    女丁○○已因兩造離合之紛爭陷入忠誠兩難之困境，本院審酌
    程序監理人已充分與丁○○會談並探詢其意願，且為避免丁○○
    陷入忠誠兩難、徒增心理壓力，故認應無再使丁○○親自到庭
    接受直接詢問意願之必要。　　
　㈥綜合審酌上開社工訪視報告及程序監理人報告書之內容、未
    成年子女丁○○之意願，及兩造均具有行使負擔親權之意願及
    能力，經濟及照護環境均相當穩定，並與丁○○間親子關係互
    動良好，應足以提供丁○○之成長生活環境，亦能妥適安排丁○○良好之生活照顧及就學安排，兼衡丁○○之年齡、性別、人
    格發展需要，及考量繼續性原則、丁○○現持續於羅東聖母醫
    院進行醫療等一切情狀，認丁○○權利義務之行使負擔由共同
    任之，並酌定丁○○於就讀國中前由甲○○擔任主要照顧者，小
    學畢業後至臺北就學，與丙○○同住由丙○○擔任主要照顧者，
    較符合子女之最佳利益，爰判決如主文第2項所示。程序監
    理人用心良苦於報告書提供諸多專業建議，兩造應本於友善
    、合作父母之原則，參酌程序監理人報告書之建議事項執行
    ，共同教養以利未成年子女人格心性之健全發展。 
  ㈦被告與未成年子女會面交往部分：　
    按法院得依請求或職權為未行使或負擔權利義務之一方酌定
    其與未成年子女會面交往之方式及期間，民法第1055條第5
    項前段定有明文。又會面交往乃基於親子關係所衍生之自然
    權利，屬於親權之一環，不宜任意剝奪，為兼顧未成年子女
    人格之正常發展、滿足親子孺慕之情，及保障與未成年子女
    間有適當、合理之會面交往方式、時間，避免兩造日後就會
    面交往事宜再發生爭執，認有酌定非同住方與未成年子女會
    面交往方式及期間之必要。參酌兩造現居地、工作時間、未
    成年子女之年齡、生活作息、學習狀況等一切情狀，酌定如
    主文第3項所示之方式及期間與未成年子女會面交往，以維
    持、增進兩造與未成年子女間之親情連繫，並利未成年子女
    人格心性之健全發展。又本院僅係依現有情況為上開酌定，
    並非永久必然之安排，兩造在行使、負擔權利義務及探視會
    面時，仍應以慎重之方式為行使，以期符合未成年子女之最
    佳利益，若兩造對未成年子女有未盡保護教養義務或不利情
    事時，或兩造有以任何不正當方法阻撓對造行使親權探視，
    他造均得訴請法院改定親權人、主要照顧者或變更會面之方
    式、期間，併予敘明。
三、關於未成年子女丁○○扶養費部分：
  ㈠按父母對於未成年之子女，有保護及教養之權利義務；且對
    於未成年子女之權利義務，由父母共同行使或負擔；又父母
    對於未成年子女之扶養義務，不因結婚經撤銷或離婚而受影
    響；民法第1084條第2項、第1089條第1項前段、第1116條之
　　2 定有明文。依上開規定，兩造對於未成年子女之扶養義務
    不因離婚而受影響，本院雖判准兩造離婚，未成年子女權利
    義務之行使或負擔由兩造共同任之，於丁○○就讀國中以前由
    甲○○擔任主要照顧者，惟兩造對於丁○○均負有扶養義務，本
    院自得依甲○○之聲請，命丙○○給付關於丁○○至就讀國中前之
    扶養費，並依丁○○之需要，與負扶養義務者即兩造之經濟能
    力及身分，酌定適當之金額。甲○○請求丙○○給付關於丁○○就
    讀國中前之扶養費部分，核屬有據。
  ㈡次按，扶養之程度，應按受扶養權利者之需要，與負扶養義
　  務者之經濟能力及身分定之；負扶養義務者有數人，而其親
    等同一時，應各依其經濟能力分擔義務；民法第1119條、第
    1115條第3項定有明文。又法院命給付扶養費之負擔或分擔
    ，得審酌一切情況，定其給付之方法，不受聲請人聲明之拘
    束；前項給付，法院得依聲請或依職權，命為分期給付或給
    付定期金；法院命分期給付者，得酌定遲誤一期履行時，其
    後之期間視為亦已到期之範圍或條件；家事事件法第107 條
    第1、2 項準用同法第100 條第1、2、3 項亦有明定。所謂
    受扶養權利者之需要，應指一般人之消費支出，關於未成年
    子女之扶養費究竟應以多少為適當，舉證困難，實難作列舉
    的計算，且未成年子女其成長過程中於各年齡層所需之生活
    費用不一，扶養未成年人，尚須支出食品飲料、衣著鞋襪、
    水電費、燃料動力、家庭器具設備、醫療保健、交通運輸、
    娛樂教育文化及雜項等消費支出，無法逐一取據支出憑據等
    證據，參諸行政院主計處公告之「平均每人每月消費支出- 
    按區域別分」統計表，係以各類民間消費支出項目作為計算
    基準，實已包含扶養未成年子女所需之各項費用，解釋上應
    可作為扶養費用之計算標準。
  ㈢查甲○○及未成年子女丁○○現居住宜蘭縣冬山鄉，依目前
　  社會經濟狀況與一般國民生活水準，參考行政院主計總處公
    布之110年度宜蘭縣平均每人月消費支出為22,412元，而兩
    造110年度所得合計為1,981,074元（如附表一），較行政院
    主計處家庭收支調查110年度宜蘭縣平均每戶家庭所得收入1
    ,136,419元為高，併參丁○○之醫療需要，認丁○○每月所需扶
    養費以25,000元為適當。又審酌兩造之身分、110年所得收
    入之經濟能力（如附表一），丙○○之資力約為甲○○之1.15倍
    ，目前未成年子女丁○○由甲○○照顧，甲○○付出較多心力等情
    ，認甲○○與丙○○應負擔未成年子女扶養費之比例為2：3。則
    依此兩造應負擔之比例計算，丙○○應負擔之金額為15,000元
    （25,000元×3/5＝15,000元）。甲○○請求丙○○自離婚判決確
    定後按月給付關於未成年子女丁○○之扶養費15,000元為有理
    由。又扶養費屬定期金性質，乃維持受扶養權利人生活所需
    之費用，其費用之需求係陸續發生，應以分期給付為原則，
    原告請求被告應於每月5日前給付，並定1期逾期不履行時，
    其後6期喪失期限利益而視為均已到期，俾督促丙○○按期履
    行，以維護未成年子女之利益，核有理由。
  ㈣綜上，甲○○請求丙○○應自本判決確定日起至未成年子女
　  丁○○就讀國中前，按月於每月5日前給付甲○○關於丁○○之扶
    養費15,000元，如遲誤1期不履行，其後之6期視為已到期，
    為有理由，爰酌定如主文第4項所示，甲○○請求丙○○每月給
    付22,000元，逾此範圍部分為無理由。
四、丙○○反請求部分：　 
　  兩造既經本院判決離婚，並酌定未成年子女親權由兩造共同
    行使，並酌定丁○○小學畢業前由甲○○為主要照顧者，與乙○○
    同住，則丙○○逾本件提起反請求交付子女，為無理由，應予
    駁回。
五、綜上述，甲○○請求如主文第一至四項所示，為有理由，應予
    准許。甲○○逾上開範圍之請求及丙○○之反請求，為無理由，
    應予駁回。
伍、本件事證已臻明確，兩造其餘攻擊防禦方法及所提證據，經
    核與判決結果不生影響，爰不逐一論述，附此敘明。
陸、訴訟費用負擔之依據：家事事件法第51條，民事訴訟法第79
    條。
中　　華　　民　　國　　111 　年　　10　　月　　24　　日
                  家事法庭    法　官  蔡寶樺
以上正本係照原本作成。
如對本判決上訴，須於判決送達後20日內向本院提出上訴狀（應
附繕本）。如委任律師提起上訴者，應一併繳納上訴審裁判費。
中　　華　　民　　國　　111 　年　　10　　月　　27　　日
                              書記官  張妤瑄
附表一：
   甲○○    丙○○ 備註 學歷 碩士畢業  博士畢業 本院卷一第69頁訪視報告 任職 職業 生殖醫學中心擔任胚胎師  中研院創業輔導顧問  所得收入 110年 919,163元 1,061,911元 見本院卷四第471-473、483-485頁兩造稅務電子閘門所得、財產調件明細表 財產   無  投資5筆。 總額2,458,680元  

附表二：會面交往之時間、方式及兩造應遵守事項：　　　
一、丙○○與未成年子女丁○○之會面交往時間及方式（丁○○就讀國
    中前與甲○○同住期間）：
  ㈠平日期間：⒈每月第一、三個週六上午9時起至翌日（週日
　　            ）下午6時止。
　　　　　　　⒉如當月有第五週，由兩造依序輪流。
　　接送方式：⒈上開週六上午9時，由丙○○至甲○○住所或
　　            兩造約定地點，接丁○○外出或回臺北同住。
　　          ⒉上開週日下午6時：由甲○○至丙○○住所或
　　            兩造約定地點，接丁○○回宜蘭同住。
  ㈡寒假期間(以學校公告時間為準)：
    ⒈維持上開㈠平日期間之會面交往，另增加7日會面交往及
　　  同住時間，得分次或連續進行。
    ⒉丙○○應於寒假開始前5日，與甲○○確認會面交往之日期與時
      間。
    ⒊如無事前協議或協議不成，則視為約定於丁○○寒假之第1日
      起連續計算(如遇平時探視期間則順延)。
　　⒋接送時間與方式：
　　　⑴首日上午9時，由丙○○至甲○○住處或約定地點接丁○○外出
        或回臺北同住。
　　　⑵末日下午6時，由甲○○至丙○○住處或約定地點接丁○○回宜
        蘭同住。
  ㈢暑假期間(以學校公告時間為準)：
    ⒈維持上開㈠平日期間之會面交往，另增加14日會面交往及同
      住時間，得分次或連續進行。
    ⒉丙○○應於暑假開始前5日，與甲○○確認會面交往之日期與時
      間。
    ⒊如無事前協議或協議不成，則視為約定於丁○○暑假之第1日
      起連續計算(如遇平時探視期間則順延)。
　　⒋接送時間與方式：與上開㈡⒋相同。
  ㈣農曆春節期間：　
　　⒈民國偶數年之農曆除夕當日上午9時起至農曆正月初三下午
      6時止，丙○○得至甲○○住處接丁○○外出回臺北同住。
　　⒉接送時間與方式：與上開㈡⒋相同。
　　⒊此段期間上開㈠平日期間會面交往方式停止。
  ㈤節慶日、國定假日：
　　⒈節慶日、國定假日如與丙○○㈠平日期間之會面交往日期為連
      續假日，則該連續假日為丙○○之會面交往日。
　　⒉接送時間與方式：與上開㈡⒋相同。
　㈥如經甲○○同意，丙○○得於上開各項期間以外之時間，至甲○○
    住處或約定地點接丁○○外出、同住，並於約定時間將丁○○送
    回甲○○住處或約定地點交予甲○○或其委託之人。
  ㈦丙○○如於會面交往期間，欲攜丁○○出國旅遊，甲○○無正當由
    不得拒絕同意；甲○○並應配合丙○○辦理相關文件手續。
　㈧甲○○偕同丁○○出國旅遊時，未經丙○○之同意，不得影響丙○○
    與丁○○之會面交往時間。　　　
二、甲○○與未成年子女丁○○之會面交往時間及方式（丁○○丙○○同
    住期間）：
　㈠平日期間：⒈每月第二、四個週六上午9時起至翌日（週日
　　            ）下午6時止。
　　          ⒉如當月有第五週，由兩造依序輪流。 
　　接送方式：⒈上開週六上午9時，由甲○○至丙○○住所或
　　            兩造約定地點，接丁○○外出回宜蘭同住。
　　          ⒉上開週日下午6時：由丙○○至甲○○住所或
　　            兩造約定地點，接丁○○回臺北同住。　
　 ㈡寒假期間(以學校公告時間為準)：
　　 ⒈維持上開㈠平日期間之會面交往，另增加7日會面交往及
　　   同住時間，得分次或連續進行。
     ⒉甲○○應於寒假開始前5日，與丙○○確認會面交往之日
　　　 期與時間。
    ⒊如無事前協議或協議不成，則視為約定於丁○○寒假之第1日
      起連續計算(如遇平時探視期間則順延)。
　　⒋接送時間與方式：
　　　⑴首日上午9時，由甲○○至丙○○住處或約定地點接丁○○外出
        或回宜蘭同住。
　　　⑵末日下午6時，由丙○○至甲○○住處或約定地點接丁○○回臺
        北同住。
  ㈢暑假期間(以學校公告時間為準)：
    ⒈維持上開㈠平日期間之會面交往，另增加14日會面交往及同
      住時間，得分次或連續進行。
    ⒉甲○○應於暑假開始前5日，與丙○○確認會面交往之日期與時
      間。
    ⒊如無事前協議或協議不成，則視為約定於丁○○暑假之第1日
      起連續計算(如遇平時探視期間則順延)。
　　⒋接送時間與方式：與上開㈡⒋相同。
  ㈣農曆春節期間：　
　　⒈民國奇數年之農曆除夕當日上午9時起至農曆正月初三下午
      6時止，甲○○得至丙○○住處接丁○○外出回宜蘭同住。
　　⒉接送時間與方式：與上開㈡⒋相同。
　　⒊此段期間上開㈠平日期間會面交往方式停止。
  ㈤節慶日、國定假日：
　　⒈節慶日、國定假日如與甲○○上述㈠平日期間之會面交往日期
      為連續假日，則該連續假日為甲○○之會面交往日。
　　⒉接送時間與方式：與上開㈡⒋相同。
　㈥如經丙○○同意，甲○○得於上開各項期間以外之時間，至丙○○
    住處或約定地點接丁○○外出、同住，並於約定時間將丁○○送
    回丙○○住處或約定地點交予丙○○或其委託之人。
  ㈦甲○○如於會面交往期間，欲攜丁○○出國旅遊，丙○○無正當由
    不得拒絕同意；丙○○並應配合甲○○辦理相關文件手續。
　㈧丙○○攜同丁○○出國旅遊時，未經甲○○之同意，不得影響甲○○
    與丁○○之會面交往時間。　　　　
三、未成年子女丁○○年滿15歲後，會面交往之方式應尊重其意願
    ，由兩造與丁○○共同協商適宜之會面交往方式。　　
四、除上開會面交往方式外，在不影響未成年子女學業及生活正
    常作息範圍內，非照顧丁○○之一造得隨時以電話、書信、傳
    真、網路（例如但不限：視訊、skype、電子郵件、APP軟體
    )等方式與未成年子女聯絡交往，並得致贈禮物、交換照片
    等，照顧之一造不得阻礙。
五、兩造應遵守事項：
  ㈠上開會面交往時間及方式，兩造得協議變更之，非同住之一
    方如有取消或兩造有調整、變更之必要時，應提前3日通知
    對方。
　㈡兩造應秉持善意父母原則，除經兩造達成協議外，兩造於會
    面交往之日，應互相配合對造辦理會面交往事宜，不得無故
    遲延交接未成年子女之時間，亦不得以不當方式拒絕、阻擾
    他造行使探視權。
　㈢兩造於與未成年子女同住或會面交往期間，對有關未成年子
    女依其課業或生活作息所應完成之事務或課業輔導，應依其
    平時情形配合及督促協助未成年子女完成。
　㈣照顧丁○○之照顧者於他造與丁○○會面交往或同住時，應將丁○○之健保卡隨同交付會面交往之他造，會面交往之一造應於
    會面交往或同住結束時將健保卡交還照顧者；倘未成年子女
    於同住或會面交往中患病或遭遇事故，照顧者或會面交往之
    一造應為必要之醫療措施，善盡對未成年子女保護教養之義
    務，並及時通知對造。
　㈤兩造及未成年子女之地址、電話及聯絡方式或未成年子女就
    讀學校如有變更，或有其他關於未成年子女之重要事件（如
    重病、住院、手術、轉學等）應隨時通知對造，不得藉故拖
    延隱瞞。
　㈥兩造均不得有危害未成年子女身心健康或課業之行為，亦不
    得灌輸未成年子女有關反抗或敵視對造及其親友之觀念，或
    陳述不利對造及其親友之言論，並應鼓勵未成年子女與對造
    發展良好親子關係。